臺北高等行政法院判決
　　　　　　　　　　　　　　　　　　 93年度訴字第01603號
　　　　　　　　　　　　　　　.
原　　　告　甲○○
被　　　告　教育部
代　表　人　乙○○（部長）
訴訟代理人　丙○○
上列當事人間因有關教育事務事件，原告不服行政院中華民國
93年4月7日院臺訴字第0930083136號訴願決定，提起行政訴訟。
本院判決如下：
　　主  文
原告之訴駁回。
訴訟費用由原告負擔。
　　事  實
一、事實概要：
　  原告係真理大學新聘專任助理教授，以英國University of
    Paisley博士學位送審助理教授資格，經該校各級教師評審
    委員會評審通過，由真理大學檢送相關資料，於92年10月16
    日報送被告複審。經被告以92年10月23日台審字第
    0920157036號函真理大學略以，原告修業期間自81年4月至
    88年4月，其間入出境頻繁，實際停留當地修業時間累計僅
    達441日，核與專科以上學校以國外學歷送審教師資格作業
    須知（下稱專上作業須知）有關以累計方式修讀博士學位須
    滿16個月之規定不符，未獲通過助理教授資格。原告不服，
    提起訴願，亦遭駁回，遂向本院提起本件行政訴訟。
二、兩造聲明：
    (一)原告聲明：
      1.訴願決定及原處分均撤銷。
      2.請求判命被告依專上作業須知以論文審查認定。
      3.訴訟費用由被告負擔。
　　(二)被告聲明：
      1.駁回原告之訴。
      2.訴訟費用由原告負擔。
三、兩造爭點：
    依相關國外學歷審查之規定，原告得否請求以博士論文審查
    認定其助理教授資格？
四、兩造陳述：
　　(一)原告主張：
      1.原告由國立清華大學獲得碩士學位後，再獲得畢業學校
        及入學資格經教育部認可通過的英國University of
        Paisley博士學位，受聘為真理大學科技管理學系專任
        助理教授。但因對專上作業須知有關規定，與被告認知
        、解釋不同。被告一則以原告少待在英國30多天，修業
        時間未滿16個月，不予原告論文審查認定的機會；二則
        因原告少待在英國30多天，不同意原告依論文博士學位
        要件審查助理教授資格。無論前者或後者皆剝奪原告教
        師工作的權利。然被告同意以多次出入國累積時間方式
        攻讀博士學位，是因考量某些老師因工作及家庭因素，
        無法長期待在國外，連續把博士學位修完，而原告就讀
        的學校與學位，絕對是與一般英國留學生一樣的正常學
        位學制，不是專為某人或某地區而設的非正常學制，被
        告應已查證屬實認可通過。
      2.依專上作業須知之參、國外學歷證件認定作業（二）之
        3之規訂，修業期限需與國內同級同類學校規定相當…
        博士學位須修滿4個學期或6個學季，或累計符合博士滿
        16個月…以論文、個人著作或作品審查認定。其中4個
        學期或6個學季修業時間扣除寒暑假就是16個月，而在
        扣除假日後，1個月修業天根本不超過25天，所以16個
        月修業天應就是約400天。且4個學期、6個學季或16個
        月修業時間本是個不具體明確的數字，容易造成意思表
        示不清楚及傳達的誤解，而被告又引用民法條文作解釋
        ，選擇性把不具體明確的修業時間，以價值觀念精確數
        字化，與釋字第462號「保證能對升等申請人專業學術
        能力及成就作成客觀可信公平正確之評量」之意旨有違
        ，是被告應依比例原則來考量，並同意以論文審查認定
        。
      3.英國博士為論文研究學制（By Research），非修業制
        （By Course），應無相當之國內同級同類學校。本不
        適用專上作業須知參之一之（二）之3之規定，而應依
        該作業須知參之一之（三）有關部分特殊學位之規定，
        即「各依其有關規定辦理」並詳附錄。而依附錄三、之
        規定，若原告博士學位「未符合上開認定要件者，以論
        文審查認定」，因此請求被告同意以論文審查認定。
      4.由於原告之博士非修業制，依國外學歷查證認定作業要
        點（下稱國外學歷作業要點）第8點第3項但書之規定，
        若該國學制規定不需修習課程者，即不受該項關於修業
        時間規定的限制。是以依國外學歷查證認定作業要點，
        原告具有博士學位。且依教育人員任用條例第16-1第1
        款及專科以上學校教師資格審定辦法第4條第2項之規定
        ，原告得以學位論文送審助理教授資格云云。
    (二)被告主張：
      1.原告持英國University of Paisley博士學位，依教育
        人員任用條例第16條之1第1款規定，具有博士學位或其
        同等學歷證書，成績優良，並有專門著作者，送審助理
        教授資格。依據專上作業須知第參之一之（二）之３點
        規定，修業期限需與國內同級同類學校相當，進修博士
        學位者須至少實際停留在該校修滿4個學期或6個學季，
        但對於未符合此項規定者，而在當地修業時間累計滿16
        個月，於報部複審時，一律以論文、個人著作或作品審
        查認定。
      2.依據民法第119條之規定，法令、審判或法律行為所定
        之期日及期間，除有特別訂定外，其計算依本章之規定
        。又同法第123條第2款規定，月或年，非連續計算者，
        每月為30日。每年為365日。一年計12月，每月之日數
        不等，平年與閏年之日數亦不同，教師赴國外進修採累
        計方式，修習期間，入出境頻繁，既非連續，無從依曆
        計算，應採定一月為30日，且無扣除假日之理。基此，
        有關前開規定「累計滿16個月」，依一月為30日計，換
        算自為480日，應無須再於規定中加註。即使未於規定
        中加註，依法亦不能依個人之認定或推論。原告於英國
        進修期間，入出境多達32次，按入境當日已無停留當地
        之事實，修業始末之累計天數僅達441日，確實核與規
        定未符，故予以審定不通過其助理教授資格。
      3.依專科以上學校教師資格審定辦法第7條第1項第1款之
        規定，學經歷證件由學校先行辦理查核後，交學校各級
        教師評審委員會評審。國外學歷查證，應依專上作業須
        知辦理。該作業須知第參之三之（一）之２點明定「修
        讀該學位之實際修業時間」為必要查證項目之一；又參
        之三之（二）之４點規定，有關查證作業要求聘任學校
        應函內政部入出境管理局查明當事人修業期間之入出境
        紀錄，以瞭解實際就讀情形。送審教師應依上開須知規
        定繳驗各項證件資料供學校查核，如其入出境頻繁，累
        計天數未達規定標準，不應報部複審，惟真理大學仍將
        原告之資格報部審議，其初審作業機制不無違失。
      4.原告認為凡屬英國國協學制，其修業時間即使不符規定
        ，亦可比照日本論文博士之認定標準，以論文審查認定
        ，其認知有所偏誤。按日本論文博士之採認原則規定，
        未符上開認定要件者，以論文審查認定。其認定要件係
        指入學許可註冊證、修畢學分成績單、在學證明及修業
        年數證明、通過博士資格考試證明及博士論文等5項資
        料，條文並無註明「含修業期限不符者」。被告對於持
        國外博士學位送審助理教授資格，採形式要件審查，其
        頒授學位之國家或地區為被告所認可，就讀學校亦編列
        於被告參考名冊，且修業期限須至少停留在該校修滿4
        個學期或6個學季，學歷經查證（驗）屬實者，由用人
        學校初審通過報部，則逕予審定該等級資格。如被告認
        定尚有其他疑義或該學歷須受特殊規範限制，則以實質
        審查結果判定。原告因修業期限之故，形式條件已明顯
        不符規定，自毋需再進行博士論文實質審查之必要。
      5.原告對國外學歷作業要點第8點有所誤解，該要點係規
        範各級政府機關及各級學校辦理國外學歷查證及認定作
        業，該要點第11點亦明定：專科以上學校教師持國外學
        歷送審教師資格，除依本要點規定辦理學歷查證（驗）
        認定外，另依專上作業須知辦理。又專科以上學校教師
        資格審定辦法第7條規定，國外學歷之查證，應依專上
        作業須知辦理，而依該作業須知第參之一之（二）之３
        點規定，修業期限需與國內同級同類學校相當，進修博
        士學位者須至少實際停留在該校修滿4個學期或6個學季
        ，但對於未符合此項規定者，而在當地修業時間累計滿
        16個月，於報部複審時，一律以論文、個人著作或作品
        審查認定，該作業須知中業明定修業期限需與國內同級
        同類學校規定相當及至少需實際停留在該校之修業期限
        與時間，原告尚難主張其不受該須知之規範。
      6.另原告誤引日本論文博士之認定標準，而擬請比照辦理
        ，惟專上作業須知第參點業已明定，持國外學歷送審教
        師資格者之國外學歷認定與查證原則，其中規定修業期
        限需與國內同級同類學校規定相當，進修博士學位者，
        須至少實際停留在該校修滿4個學期或6個學季，但對於
        未符合此項規定者，在當地修業時間須累計滿16個月，
        方可以論文、個人著作或作品審查認定。故日本論文博
        士之採認標準，除應符合上開須知第參點規定外，尚須
        具備附錄三之五個要件（即入學許可註冊證、修畢學分
        成績單、在學證明及修業年數證明、通過博士資格考試
        證明及博士論文），方可認定。並非原告所言無修業期
        限之限制。
      7.又以往與原告同以累計修業方式取得博士學位，因未達
        規定期限者，均審定不通過其教師資格。依據行政程序
        法第6條之規定，原告之助理教授資格審查，被告均依
        訂頒法令規章公平審理。
      8.另依教育人員任用條例第16條之1規定略以：助理教授
        應具有下列資格之一：一、具有博士學位或其同等學歷
        證書，成績優良，並有專門著作者。二、具有碩士學位
        或其同等學歷證書，曾從事與所習學科有關之研究工作
        、專門職業或職務四年以上，成績優良，並有專門著作
        者。依原告自行填載之教師資格審查履歷表所示，被告
        具有碩士學位，如將博士論文出版或發表並出具曾從事
        與所習學科有關之研究工作、專門職業或職務4年以上
        服務證明，學校亦得以前開條例第16條之1第2款將其專
        門著作依相關規定辦理送審等語。
      9.提出原處分、訴願決定書及原告修業期間入出境情形等
        件影本為證。
　　理  由
一、本件原告起訴時，被告之法定代理人為黃榮村，嗣變更為乙
    ○○，並經乙○○聲明承受訴訟，有其提出之聲明承受訴訟
    狀、任命令影本等件附卷可稽，核無不合，應予准許。
二、按助理教授應具有左列資格之一：一、具有博士學位或其同
    等學歷證書，成績優良，並有專門著作者；學校教師經任用
    後，專科以上學校教師應送由服務學校轉報教育部審查。教
    師資格審查、登記辦法由教育部定之，教育人員任用條例第
    16條之1第1款及第30條第5款各定有明文。次按學經歷證件
    由學校先行辦理查核後，交學校各級教師評審委員會評審。
    國外學歷之查證，應依專科以上學校以國外學歷送審教師資
    格作業須知辦理；經各級教師評審委員會評審通過者，由學
    校將相關資料，報送教育部複審，專科以上學校教師資格審
    定辦法第7條第1項第1款及第3款亦各定有明文。再按國外學
    歷認定原則，其修業期限需與國內同級同類學校規定相當，
    博士學位須修滿4個學期或6個學季，專上作業須知參之一（
    二）３復定有明文。而未符合前開規定，進修博士學位者，
    在當地學校修業時間，至少須滿16個月，國外學歷查證認定
    作業要點第8條第3項設有規定。其情形報教育部複審時，一
    律以論文、個人著作或作品審查認定。
三、本件原告主張專上作業須知參之一（二）３及國外學歷查證
    認定作業要點第8條第3項所規定之「16個月」，在扣除寒暑
    假及其他假日外，並不足480日，故16個月的修業天數，應
    當約400天云云，惟其主張為被告所否認。被告則稱，依民
    法第123條第2款之規定計算，所謂修業時間「滿16個月」，
    依一月為30日計，換算結果為480日，而原告於英國進修期
    間，入出境多達32次，按入境當日已無停留當地之事實，原
    告修業始末之累計天數僅有441日等語。經查，本件原告以
    英國University of Paisley博士學位送審助理教授資格，
    原告已自認其取得博士學位，並未修滿4個學期或6個學季（
    見本件94年4月28日言詞辯論筆錄第2頁）；又原告修業期間
    自81年4月起至88年4月止，其間出入境頻繁，實際停留當地
    修業時間累計僅達441日（尚未扣除搭機赴他地之時間），
    有出入境紀錄及修業期間入出境情形資料附被告原處分卷可
    稽；且教師赴國外進修期間採累計方式者，因修習期間並非
    連續，依民法第123條第2項規定，月非連續計算者，每月為
    30 日，且無得扣除假日之規定，是以原告之修業時間，核
    與專上作業須知參之一（二）３及國外學歷查證認定作業要
    點第8條第3項之規定，即須修滿4個學期或6個學季，或在當
    地學校修業時間至少須滿16個月之規定，均不相符。其主張
    16 個月的修業天數，合計應約400天云云，並不足採。
四、原告復主張凡屬英國國協學制，其修業時間即使不符規定，
    亦可比照日本論文博士之認定標準，以論文審查認定云云。
    惟其主張亦為被告所否認，而稱前揭有關國外學歷審查規定
    ，並無註明「含修業期限不符者」，且原告因未滿修業期間
    之故，形式條件已不合規定，自毋需續行博士論文之實質審
    查等語。經查，專上作業須知附錄三有關日本論文博士應具
    備之要件，係指入學許可註冊證、修畢學分成績單、在學證
    明及修業年數證明、通過博士資格考試證明、博士論文等，
    並未包含修業期間不符規定者。被告對於持國外博士學位送
    審助理教授資格，係採形式要件審查，其頒授學位之國家或
    地區為原處分機關所認可，就讀學校亦編列於被告所編之參
    考名冊，且修業期限須至少停留在該校修滿4個學期或6個學
    季，學歷經查證（驗）屬實者，由用人學校初審通過報送被
    告，則逕予審定該等級資格；如未符前項規定，惟修業期間
    累計達16個月者，始得以論文實質審查認定，原告修業期間
    不符合規定，已如前述，被告依前開國外學歷審查之規定，
    不再進行博士論文之實質審查，並無不合。是以原告主張，
    雖不符合修業期間之規定，仍得進行博士論文之實質審查云
    云，應係對於相關法令之誤解，尚不足採。
五、從而，被告以原告於國外修業期間，累計最多僅441日，與
    專上作業須知及國外學歷查證認定作業要點有關修業期間之
    規定不符為由，審定不通過其助理教授資格，於法並無違誤
    。訴願決定遞予維持，亦無不合。原告徒執前詞，訴請撤銷
    ，並請求被告進行論文之審查認定，為無理由，應予駁回。
據上論結，本件原告之訴為無理由，依行政訴訟法第98條第3項
前段，判決如主文。
中　　華　　民　　國　　94　　年　 　5　　月　　5　　 日
                       第二庭審判長法  官　鄭忠仁
                                   法  官  楊莉莉
                                   法  官  蕭忠仁
上為正本係照原本作成。
如不服本判決，應於送達後20日內，向本院提出上訴狀並表明上
訴理由，如於本判決宣示後送達前提起上訴者，應於判決送達後
20日內補提上訴理由書（須按他造人數附繕本）。
中　　華　　民　　國　　94　　年　 　5　　月　　9　　 日
    　　  　　　　　　　    　     書記官  蕭純純
